【裁判字號】    88,易,1496
【裁判日期】    890629
【裁判案由】    竊盜
【裁判全文】
臺灣士林地方法院刑事判決                        八十八年度易字第一四九六號
    聲  請  人  臺灣士林地方法院檢察署檢察官
    被      告  乙○○
右列被告因竊盜案件，經檢察官聲請簡易判決處刑（八十八年度偵字第一四二七號）
，嗣經本院內湖簡易庭認不宜以簡易判決處刑，移由本院普通庭改依通常程序審理，
本院判決如左：
    主  文
乙○○無罪。
    理  由
一、聲請意旨略以：被告乙○○為丙○○及甲○○雇用之工人，因向丙○○及甲○○
    索取工資未果，竟意圖為自己不法之所有，於民國八十八年一月十七日下午四時
    許，在臺北縣汐止市○○路○段六八七巷九二弄五十號國泰醫院旁之工地，竊取
    丙○○及甲○○所有之繳牙器及照明燈各一個。嗣於同年一月二十一日晚上九時
    五十分許，在上開工地為警查獲。因認被告涉犯刑法第三百二十條第一項之竊盜
    罪嫌等語。
二、本件聲請人認被告涉有右揭犯罪，係以被告之自白與被害人丙○○及甲○○之陳
    述，以及卷附贓物認領保管單一紙為其主要論據。訊據被告乙○○固坦承有拿走
    繳牙器及照明燈各一個之事實不諱，惟堅決否認有何竊盜情事，辯稱：係因丙○○及甲○○積欠伊工資，伊才去拿前開物品抵債等語。
三、按犯罪事實應依證據認定之，無證據不得推定其犯罪事實。又不能證明被告犯罪
    者，應諭知無罪之判決，刑事訴訟法第一百五十四條、第三百零一條第一項分別
    定有明文。次按事實之認定應憑證據如未能發現相當之證據，或證據不足以證明
    ，自不能以推測或擬制之方法，為裁判基礎（最高法院四十年台上字第八六號判
    例參照）。又告訴人之告訴，本以使被告受刑事訴追為目的，故其陳述是否與事
    實相符，自應調查其他證據，以資審認，苟其所為攻擊之詞，尚有瑕疵，則在此
    瑕疵未予究明以前，即不能遽採為斷罪之基礎（最高法院六十九年台上字第一五
    三一號判例參照）。另按上訴人搬取某甲物件，曾當眾開明清單，聲明伺某甲交
    還債款取回，其目的不過藉此督促債務之履行，既無為自己或第三人不法所有之
    意思，原不發生竊盜、搶奪或強盜問題，此亦有同院二十二年上字第二○三號判
    例可資參照。
四、經查被害人甲○○於警訊中供稱：「我是於元月二十日七時三十分接到乙○○打
    電話承認其工具是他偷走的，要把工資給他才要還工具給我。‧‧‧」（間偵查
    卷第十頁反面）等語，嗣經本院囑託臺灣台中地方法院訊問甲○○，復結證稱：
    「‧‧‧我們是每月發一次薪水，而他認為應該發兩次，所以覺得我們欠他薪水
    ，所以才拿走那兩樣東西。」（見本院卷附臺灣台中地方法院八十九年四月六日
    訊問筆錄）等語，足見被告所辯當時係因被害人丙○○及甲○○積欠伊工資，乃
    取走工地之繳牙器及照明燈各一個，如被害人將工資發放即將東西歸還之情，應
    堪採信。職是，揆諸前揭說明意旨，被告主觀上應無為自己不法所有之意圖甚明
    ，其行為與竊盜罪之構成要件尚有未符。至被告於警訊、偵查中雖承認有取走繳
    牙器及照明燈之事實，惟均陳明係因被害人資欠伊工資，乃有此行為，聲請人據
    此即謂被告自白犯罪，尚嫌率斷。依上說明，聲請人所舉之證據不足以證明被告
    確有竊盜犯行。此外復查無其他積極證據，足認被告確有聲請人所指之犯行，不
    能證明被告犯罪，依法應諭知無罪之判決。據上論斷，應依刑事訴訟法第四百五
    十二條、第三百零一條第一項，判決如主文。
本案經檢察官陳傳宗到庭執行職務
中      華      民      國    八十九    年      六      月    二十九    日
                                  臺灣士林地方法院刑事第二庭
                                          法  官
右正本證明與原本無異。
如不服本判決，應於判決送達後十日內，向本院提出上訴狀。
                                          書記官
中    華    民    國      八十        年              月              日


司法院資訊處製作；財團法人民間司法改革基金會備份。
